【裁判字號】    98,訴,434
【裁判日期】    991130
【裁判案由】    拆屋還地
【裁判全文】
臺灣新竹地方法院民事判決               98年度訴字第434號
原      告  新竹市政府
法定代理人  許明財
訴訟代理人  羅秉成律師
複代理人    曾能煜律師
複代理人    戴愛芬律師
被      告  彭莊寶珠
被      告  彭武逸
被      告  彭英祥
被      告  彭昇陽
被      告  彭習遠
被      告  彭美雲
前列六人共同
訴訟代理人  吳聖欽律師
前列六人共同
複代理人    施沛蓁
上列當事人間拆屋還地等事件，本院判決如下：
    主  文
被告應將坐落新竹市○○段292 號土地上，如附圖所示編號Ａ（
面積71.88 平方公尺）之水泥地刨除，編號Ｃ（面積23.21 平方
公尺）之鐵皮暨磚造房屋拆除；及將坐落同段284 號土地上，如
附圖所示編號Ｂ（面積7.83平方公尺）、編號Ｇ（面積5.8 平方
公尺）之水泥地刨除、編號Ｄ（面積244.48平方公尺）之鐵皮暨
磚造房屋拆除；及將編號Ｈ（面積0.48平方公尺）之水管，編號
Ｉ（面積7.02平方公尺）之水塔移除；及將坐落同段283 號土地
上，如附圖所示編號Ｆ（面積22.28 平方公尺）之水泥地刨除，
將編號Ｅ（面積8.3 平方公尺）之鐵皮暨磚造房屋拆除後，將前
開水泥地、建物、水塔、水管所占用之土地及附連使用之空地一
併返還予原告。
被告應連帶給付原告新台幣壹拾肆萬零捌佰陸拾壹元，及自民國
98年10月29日起至清償日止，按年息百分之五計算之利息；並自
民國98年7 月6 日起至返還前項土地之日止，按月連帶給付原告
新台幣貳仟參佰肆拾捌元。
原告其餘之訴駁回。
訴訟費用由原告負擔百分之二，餘由被告連帶負擔。
本判決第一項於原告以新臺幣肆拾柒萬元為被告供擔保後，得假
執行；但被告如於假執行程序實施前，以新臺幣壹佰參拾玖萬捌
仟陸佰參拾伍元為原告預供擔保，得免為假執行。本判決第二項
於原告以新臺幣肆萬柒仟元為被告供擔保後，得假執行；但被告
如於假執行程序實施前，以新臺幣壹拾肆萬壹仟元為原告預供擔
保，得免為假執行。
原告其餘假執行之聲請駁回。
    事 實 及 理 由
甲、原告方面：
  壹、原告主張：
  一、拆屋還地部分：
  （一）系爭坐落新竹市○○段283 、284 、292 號土地（下稱
        系爭土地）為原告所有，有土地登記簿謄本可稽（原證
        一）。被告等人之父親彭維忠無權占用系爭土地，並在
        其上建築房屋經營小吃店（原證二、三），共計占用土
        地之面積為編號Ａ面積71.88 ㎡＋編號Ｃ面積23.21 ㎡
        ＋編號Ｂ面積7.83㎡＋編號Ｇ面積5.83㎡＋編號Ｄ面積
        244.48㎡＋編號Ｈ面積0.48㎡＋編號Ｉ面積7.02㎡＋編
        號Ｆ面積22.28 ㎡＋編號Ｅ面積8.3 ㎡＝391.31㎡。嗣
        彭維忠於民國（下同）79年9 月8 日死亡（原證四），
        由被告六人依法繼承（原證五），並繼續無權占有系爭
        土地，原告雖要求被告搬遷，惟被告置之不理，原告方
        提起
        本件訴訟。
  （二）按民法第767 條規定：「所有人對於無權占有或侵奪其
        所有物者，得請求返還之。」查被告無權占有原告所有
        之系爭土地，並在其上興建房屋，原告自得依據上開規
        定，請求被告拆除如聲明第一項所示房屋、水泥、水塔
        等物，並將占用之土地及附連空地一併返還予原告。
  （三）被告雖辯稱渠等早在四十餘年即向土地原所有權人何歸
        昌、何運金等人承租土地建築房屋，原告之所有權係來
        自何歸昌等人，應承受該租賃契約…等語，惟查：
    １、首觀被告所提出之被證3 收條係分別在47、48、54年間
        所書立者，上開收條之形式及實質縱屬真正（此為假設
        語氣！原告尚有爭執），亦僅能證明被告與何歸昌在47
        至54年間存有租地建屋之契約。然依被告所提證物一之
        土地登記簿謄本可知，何歸昌早在44年2 月1 日將系爭
        土地出賣予新竹縣政府，並於46年10月14日辦理移轉登
        記，故何歸昌等人於47年間已無權再將系爭土地出租予
        被告，渠等簽署之租約對原告應不生效力。
    ２、次觀被告所提之被證2 稅籍資料，可知被告所指在39年
        間起課房屋之構造為雜木，面積僅19.2㎡，然鈞院於98
        年9 月2 日勘驗時，已認定系爭房屋之現況為三大間房
        間，屋前舖有水泥平台，搭建鋼構棚架，建物結構牆面
        為磚造，屋頂為鋼構及鐵造波浪板，占用面積高達391.
        31平方公尺，顯見被告早將被證2 所示之雜木房屋拆除
        後重建，則被告與何運昌縱曾成立租地建屋契約，該契
        約亦因房屋倒塌重建而不復存在。
  二、不當得利部分：
  （一）民法第179 條規定：「無法律上之原因而受利益，致他
        人受損害者，應返還其利益。雖有法律上之原因，而其
        後已不存在者，亦同。」最高法院61年度台上字第1695
        號判例意旨謂：「…又無權占有他人土地，可能獲得相
        當於租金之利益」，土地法第105條準用第97條之規定
        ：「租用基地建築房屋，租金以不超過土地申報總價額
        年息百分之10為限。」
  （二）經查：
    １、系爭土地自96年1 月起之申報地價為每平方公尺新台幣
        （下同）900 元，有原證一之土地登記簿謄本可稽，原
        告自得依土地申報地價年息百分之十計算標準，計算被
        告自本件起訴回溯五年相當於租金之不當得利之數額。
    ２、計算方式如下：
    （１）原告係於98年7 月6 日起訴，得請求起訴前五年（93
          年7 月4 日至98年7 月5 日）相當於不當得利之損害
          賠償，上開金額計176,090 元。（計算式：占用面積
          391.31㎡×申報地價900 元×10% 申報地價年息×5
          年＝176,090 元）
    （２）被告應於原告提起本訴之翌日起至返還土地之日止，
          按月給付相當於不當得利之損害賠償2,935 元。（計
          算式：占用面積391.31㎡×申報地價900 元×10% 申
          報地價年息÷12個月＝2,935 元）
  貳、聲明：
  一、除附圖所示Ｇ部分面積為5.83平方公尺外，餘如主文第一
      項所示。
  二、被告應連帶給付原告新台幣176,076 元，及自民國98年10
      月29日起至清償日止，按年息百分之五計算之利息；並自
      98年7 月6 日起至返還前項土地之日止，按月連帶給付原
      告2,935 元。
  三、原告願供擔保請准宣告假執行。
乙、被告方面：
  壹、被告抗辯：
  一、被告等人之被繼承人彭維忠於39年間，以自行建屋使用為
      目的，向系爭翠湖段283 、284 、292 地號土地當時所有
      權人何歸昌、何運金（被證1 ）承租系爭土地，租賃不定
      期限，雙方並約定租金為每年蓬萊米250 台斤，此有何歸
      昌、何運金就47年度、48年度、53年度所簽具之租金收據
      可證（被證2 ）。而彭維忠於39年7 月興建目前現有之地
      上建物完竣後，由新竹縣稅捐處設房屋稅籍並依法課徵房
      屋稅，此有房屋稅籍證明書可證（被證3 ）。
  二、按「土地法為民法之特別法，土地法規定，租用建築房屋
      之基地，非有土地法第一百零三條所列各款情形之一，出
      租人不得收回；租用基地建築房屋契約，既以承租人有特
      定之房屋而使用其基地為目的，則縱屬不定期限之基地租
      賃，依契約之目的，探求當事人之真意，亦應解為租賃關
      係至該特定房屋不堪使用時消滅；且租地建屋之契約，如
      無相反之特約，自可推定出租人於立約時即已同意租賃權
      得隨房屋而為移轉。又出租人於租賃物交付後，縱將其所
      有權讓與第三人，其租賃契約，對於受讓人，仍繼續存在
      ，民法第四百二十五條定有明文。」，最高法院87年度台
      上字第2475號判決意旨參照（被證4 ）；又按「土地與房
      屋為各別之不動產，各得單獨為交易之標的，且房屋性質
      上不能與土地使用權分離而存在，亦即使用房屋必須使用
      該房屋之地基，故土地及房屋同屬一人，而將土地及房屋
      分開同時或先後出賣，其間雖無地上權設定，然除有特別
      情事，可解釋為當事人之真意，限於賣屋而無基地之使用
      外，均應推斷土地承買人默許房屋承買人繼續使用土地。
      」、「土地與房屋同屬一人，而將土地及房屋分開同時或
      先後出賣時，依本院48年台上字第1457號判例，應推斷土
      地承買人默許房屋承買人繼續使用土地，參照該判例之原
      判決全部裁判意旨，係認為使用土地之房屋所有人對土地
      所有人應支付相當之代價，則其法律關係之性質，當屬租
      賃。至其租金數額，如當事人間不能協議決定，當可訴請
      法院裁判。其再因轉讓而承受土地所有權之人，應有民法
      第425 條之適用，其再因轉讓而繼受房屋所有權之人，則
      除有反對之特約外，應推斷土地所有人對之默許其繼續承
      租，故不問其後為轉讓土地或轉讓房屋，其土地所有權之
      承受人對房屋所有人或房屋所有權之承受人對土地所有人
      ，均繼續其原來之法律關係。」最高法院48年台上字第14
      57號判例、73年度第5 次民事庭會議決議可資參照。
  三、原告於85年7 月15日方因「有償撥用」而取得系爭土地所
      有權，此觀之原告原證1 土地登記謄本即明。原告於被告
      被繼承人彭維忠與原土地所有權人成立建屋租地契約之後
      ，方受讓取得系爭土地所有權，則參諸前開實務見解及民
      法規定，該建屋租地之契約對於原告，仍繼續存在，被告
      自非無權占用系爭土地。
  四、原告並未否認被告之被繼承人彭維忠於39年間，以自行建
      屋使用為目的，向系爭翠湖段283 、284 、292 地號土地
      當時所有權人何歸昌、何運金承租系爭土地，租賃不定期
      限，雙方並約定租金為每年蓬萊米250 台斤。嗣彭維忠於
      39年7 月興建地上建物完竣後，由新竹縣稅捐處設房屋稅
      籍並依法課徵房屋稅等情。惟原告以：稅籍資料記載39年
      間起課之房屋構造為雜木，目前則為磚造、屋頂為鋼構及
      鐵造波浪板，顯見原有雜木房屋已拆除重建云云。經查，
      原告遲至76年、81年、85年間，方因「管理者變更」、「
      接管」、「有償撥用」等原因而管理系爭土地。在此之前
      ，於39年間起至76年間止，房屋狀況縱有所變更已非設籍
      課稅時之雜木構造，原土地所有權人既無意見，亦非原告
      所能置喙。
  五、被告等人之被繼承人彭維忠向訴外人何歸昌、何運金承租
      系爭土地興建房屋，57年間以被告彭美雲名義，向新竹縣
      政府申辦營利事業登記，成立商號「印月號」，並以坐落
      系爭土地上門牌號碼新竹市○○路1075巷85號（舊門牌號
      碼：新竹市柴橋里青草湖170 之2 號）為營業所在地，從
      事特產、紀念品、玩具、瓶裝飲料、包裝食品等零售，此
      有新竹縣政府營利事業登記證附卷可證（被證5 ）。迨至
      73年新竹市升格省轄市，兼以當時彭美雲已出嫁，故以被
      告彭英祥名義接續新竹市政府申請登記「印月號」商號，
      原告新竹市政府亦同意被告在現址繼續經營「印月號」商
      號（被證6 ）；不僅如此，被告彭英祥於66年8 月17日也
      在同址設立印月號水上育樂有限公司，從事遊艇、船具、
      釣具、露營器具買賣（被證7）。原告新竹市政府、及新
      竹縣政府，對於被告占有使用系爭土地興建房屋、從事零
      售及船具買賣等事業，均表同意，並且同意被告之被繼承
      人彭維忠申請房屋稅設籍課稅。早年新竹縣、新竹市政府
      均認為被告於系爭土地上營業有助於發展青草湖觀光事業
      ，顯見系爭土地所有權人不論前手新竹縣，抑或後手新竹
      市，均承認被告就系爭土地有租賃權存在。
  六、證人何歸昌於鈞院囑託臺北地方法院訊問時陳稱：「…我
      就告訴他，這塊土地是我的，他主動和我說願意一年貼我
      500 元租金，經過數年後，幾年我忘記了，彭維忠才說土
      地不是我的，以後就不願意補貼我了。」等語（臺北地方
      法院99年9 月30日筆錄第2 頁），足徵被告被繼承人彭維
      忠與何歸昌、何運金之間，就系爭土地確實曾成立租賃契
      約關係。且依證人前開證述，自39年系爭房屋設籍課稅起
      ，至46年系爭土地移轉新竹縣政府止，至少於此7 年期間
      ，被告被繼承人彭維忠均有給付租金給何歸昌、何運金。
      又被告證物2 租金收據三紙正本，泛黃陳舊，顯係年代久
      遠，不可能出自偽造，何歸昌除上開承認收取租金之陳述
      外，其餘證述應係記憶錯誤或實際經手受領租金之人係何
      運金，以致證述而與事實不符。
  貳、答辯聲明：
  一、原告之訴駁回。
  二、訴訟費用由原告負擔。
  三、如受不利益判決請准供擔保免予假執行。
丙、本院得心證之理由：
壹、拆屋還地部分：
  一、原告主張系爭坐落新竹市○○段283 、284 、292 號土地
      （下稱系爭土地）為原告所有，提出土地登記簿謄本為據
      （詳本院卷第9 至11頁，即原證一），堪可信實。原告復
      主張被告等人之父親彭維忠占用系爭土地，並在其上建築
      房屋經營小吃店，其中占用土地編號Ａ面積71.88 ㎡＋編
      號Ｃ面積23.21 ㎡＋編號Ｂ面積7.83㎡＋編號Ｇ面積5.8
      ㎡＋編號Ｄ面積244.48㎡＋編號Ｈ面積0.48㎡＋編號Ｉ面
      積7.02㎡＋編號Ｆ面積22.28 ㎡＋編號Ｅ面積8.3 ㎡＝39
      1.28㎡，業經本院囑託新竹市地政事務所派員測量無訛，
      有複丈成果圖在卷可稽；嗣彭維忠於79年9 月8 日死亡，
      由被告六人依法繼承等情，業據提出房屋稅籍證明書（本
      院卷第21頁）、現場照片（本院卷第13頁）、除戶戶籍謄
      本（本院卷第14頁）、被告戶籍謄本（本院卷第15至19頁
      ）等件為證，並為被告所不爭執，亦堪憑採。
  二、被告抗辯：被告等人之被繼承人彭維忠於39年間，以自行
      建屋使用為目的，向系爭土地當時所有權人何歸昌、何運
      金承租系爭土地，租賃不定期限，雙方並約定租金為每年
      蓬萊米250 台斤，而彭維忠於39年7 月興建目前現有之地
      上建物完竣後，由新竹縣稅捐處設房屋稅籍並依法課徵房
      屋稅，固據其提出何歸昌、何運金就47年度、48年度、53
      年度所簽具之租金收據（被證2 ）、房屋稅籍證明書可證
      （被證3 ）為憑。惟查：
  （一）就證人何歸昌及胞弟何運金是否曾將二人所共有之新竹
        市○○○段836 之1 地號（此為系爭土地重測分割前之
        舊地號）出租予彭維忠及其租期、用途及租金等是否約
        定乙節，經本院囑託臺北地方法院訊問證人何歸昌，其
        結證稱：「不是出租的問題。數十年前，青草湖水庫興
        建時，彭維忠是那裡監工的人，有一次我從那裡過的時
        候，我看到他有搭一個涼棚賣茶，我就告訴他，這塊土
        地是我的，他主動和我說願意一年貼我500 元租金，經
        過數年後，幾年忘記了，彭維忠才說土地不是我的，以
        後就不願補貼我500 元了。只是口頭說的，沒有契約。
        」、「（問：是否同意彭維忠於上開土地上興建房屋？
        如是，是否即同意彭維忠於新竹市○○○段第836 之1
        地號土地全部範圍內均得建屋，抑或有約定限制建屋範
        圍？）答：當時他是搭棚在那邊營業賣茶，蓋好後我才
        知道，我是經過那邊時才知道的，…。」、「（問：如
        附件所示之收據是否即為證人何歸昌及胞弟何運金所製
        作？該三紙收據即是出租上開土地予彭維忠所收取租金
        之收據？彭維忠於承租土地期間有否均按約定給付租金
        ？是否有欠租未給之情形？）答：第一張收據（即本院
        卷卷第109 頁）上的筆跡不是何運金的，他寫字沒那麼
        漂亮，第二張收據（本院卷第110 頁）上雖然有蓋何運
        金的印章，但我不確定是不是他的，字體也不是何運金
        的。第三張收據（本院卷第111 頁）這不是我的筆跡，
        何運金的字體與何歸昌的字體相同，大概不是我弟弟何
        運金簽的。我沒看過這三張收據。」、「（新竹市○○
        ○段第836 之1 地號土地於民國46年10月18日移轉登記
        予新竹縣政府，取得原因為買賣，為何證人直到53年都
        還有持續向彭維忠收取租金？）答：沒有從46年收取到
        53年。我只有收取兩年的租金。是他主動說要給我的。
        彭維忠何時補貼我每年500 元租金我已經忘記，大概只
        補貼我2-3 年。至於何時收取租金我已經不記得了。」
        等語，有臺北地方法院99年9 月30日訊問筆錄在卷可參
        （詳本院卷第149 至150 頁）。
  （二）核諸上開證人何歸昌證述內容，係被告之被繼承人彭維
        忠先行於系爭土地上搭一涼棚賣茶，嗣證人何歸昌途經
        該處發現向彭維忠告知其為該土地所有權人，彭維忠始
        主動提議願一年補貼其500 元租金，足見證人何歸昌縱
        有收取每年500 元之租金，乃係因彭維忠於系爭土地搭
        建涼棚賣茶而予補貼，其範圍僅足證明至搭建涼棚，尚
        難以此遽推論至證人何歸昌與彭維忠之間有租地建屋之
        契約。
  （三）次查系爭土地何歸昌與何運金於44年2 年1 日出賣予新
        竹縣政府，並於46年10月14日辦理移轉登記，嗣系爭28
        3 地號於72年7 月1 日由原告接管，並於81年10月21日
        登記、系爭284 地號於85年7 月15日有償撥用，於同年
        8 月19日移轉登記予原告、系爭292 地號於71年7 月1
        日管理者變更為原告並於76年5 月26日登記，此有土地
        登記簿謄本可稽（詳本院卷第41至43頁、第9 、10、11
        頁）。參以前開證人何歸昌證稱：「沒有從46年收取到
        53年。我只有收取兩年的租金。」、及「…經過數年後
        ，幾年忘記了，彭維忠才說土地不是我的，以後就不願
        補貼我500 元了。只是口頭說的，沒有契約。」等情，
        益可見嗣後系爭土地移轉予新竹縣政府所有後，彭維忠
        亦知悉該土地非何歸昌所有，堪認彭維忠與何歸昌間並
        無被告所抗辯及主張之租地建屋之合意，要無得認定其
        間有租地建屋之不定期租賃契約關係存在。
  三、被告另抗辯：彭維忠於39年7 月興建地上建物完竣後，由
      新竹縣稅捐處設房屋稅籍並依法課徵房屋稅，57年間以被
      告彭美雲名義，向新竹縣政府申辦營利事業登記，成立商
      號「印月號」，並以坐落系爭土地上門牌號碼新竹市○○
      路1075巷85號（舊門牌號碼：新竹市柴橋里青草湖170 之
      2 號）為營業所在地，從事特產、紀念品、玩具、瓶裝飲
      料、包裝食品等零售。迨至73年新竹市升格省轄市，兼以
      當時彭美雲已出嫁，故以被告彭英祥名義接續新竹市政府
      申請登記「印月號」商號，原告新竹市政府亦同意被告在
      現址繼續經營「印月號」商號；不僅如此，被告彭英祥於
      66年8 月17日也在同址設立印月號水上育樂有限公司，從
      事遊艇、船具、釣具、露營器具買賣，原告新竹市政府、
      及新竹縣政府，對於被告占有使用系爭土地興建房屋、從
      事零售及船具買賣等事業，均表同意，並且同意被告之被
      繼承人彭維忠申請房屋稅設籍課稅；顯見系爭土地所有權
      人不論前手新竹縣，抑或後手新竹市，均承認被告就系爭
      土地有租賃權存在云云，固亦提出房屋稅單、新竹縣政府
      營利事業登記證、新竹市政府營利事業登記證、公司登記
      資料查詢表等為憑（即被證2 、被證5 、被證6 、被證7
      ）。然查：
  （一）審諸被告所提之稅籍資料（見本院卷第44頁，即被證2
        ），被告所指在39年間起課房屋之構造為雜木，面積僅
        19.2平方公尺，而本院於98年9 月2 日現場勘驗時，系
        爭土地上之房屋及地上物之現況為三大間房間，屋前舖
        有水泥平台，搭建鋼構棚架，建物結構牆面為磚造，屋
        頂為鋼構及鐵造波浪板，占用面積共391.28平方公尺，
        有本院當日勘驗測量筆錄、複丈成果圖、當日拍攝現場
        照片等可考（見本院卷第58至60頁、第65至71頁、第73
        頁），堪認被告所辯之現存座落系爭土地之房屋及地上
        物已非39年間起造之房屋，前開39年建造之房屋稅籍證
        明所示之19.2平方公尺雜木房屋已無從認定其尚存在。
  （二）至被告所辯稱57年間以被告彭美雲名義，向新竹縣政府
        申辦營利事業登記，成立商號「印月號」，並以坐落系
        爭土地上門牌號碼新竹市○○路1075巷85號（舊門牌號
        碼：新竹市柴橋里青草湖170 之2 號）為營業所在地，
        從事特產、紀念品、玩具、瓶裝飲料、包裝食品等零售
        ；迨至73年新竹市升格省轄市，兼以當時彭美雲已出嫁
        ，故以被告彭英祥名義接續新竹市政府申請登記「印月
        號」商號，原告新竹市政府亦同意被告在現址繼續經營
        「印月號」商號；被告彭英祥於66年8 月17日也在同址
        設立印月號水上育樂有限公司，顯見土地所有權人及其
        繼受人均承認被告就系爭土地有租賃權存在云云。核諸
        行政機關對於房屋設籍課稅及對於營事業之登記、公司
        行號之設立登記，就該等建物坐落土地之實體法律關係
        並無審核及認定之權限，原告就被告此部分主張亦否認
        ，是則，被告以此等事證主張原告承認被告就系爭土地
        有租賃權存在云云，尚乏依據，無可信實。
  四、按「所有人對於無權占有或侵奪其所有物者，得請求返還
      之。」，民法第767 條前段定有明文。本件原告主張被告
      坐落系爭土地之房屋及地上物係無權占有原告所有系爭土
      地，被告既無占有系爭土地之合法權源，原告自得依據上
      開規定，請求被告拆除如主文第一項所示房屋、水泥、水
      塔等地上物，並將占用之土地及附連空地一併返還予原告
      ，核諸上開說明，即屬有據，應予准許；逾此部分之請求
      ，尚非有理，應予駁回。
貳、不當得利部分：
  一、按「無法律上之原因而受利益，致他人受損害者，應返還
      其利益。雖有法律上之原因，而其後已不存在者，亦同。
      」，民法第179 條定有明文；「…又無權占有他人土地，
      可能獲得相當於租金之利益」，土地法第105 條準用第97
      條之規定：「租用基地建築房屋，租金以不超過土地申報
      總價額年息百分之10為限。」（最高法院61年度台上字第
      1695號判例意旨參照）。
  二、經查：
  （一）本件系爭土地自96年1 月起之申報地價為每平方公尺90
        0 元，有土地登記簿謄本（本院卷第9 、10、11頁原證
        一）可稽。又系爭土地毗鄰新竹市○○路，鄰近青草湖
        風景區，有本院99年9 月2 日勘驗筆錄及現場照片可稽
        ，該等土地雖位於市郊外，然屬風景區，假日遊客人車
        往來頻繁，繁榮及經濟交易情形尚佳，本院認依土地申
        報地價年息百分之八計算為當，原告主張計算被告自本
        件起訴起回溯五年相當於租金之不當得利之數額，尚屬
        有據，為有理由。
  （二）不當得利之數額計算方式如下：
    １、原告係於98年7 月6 日起訴，得請求起訴前五年（93年
        7 月4 日至98年7 月5 日）相當於租金之不當得利之損
        害賠償，上開金額計140,861 元（計算式：占用面積39
        1.28㎡×申報地價900 元×8%申報地價年息×5 年＝14
        0,861 元，元以下四捨五入）。
    ２、被告應於原告提起本訴之翌日起至返還土地之日止，連
        帶按月給付相當於不當得利之損害賠償2,348 元（計算
        式：占用面積391.28㎡×申報地價900 元×8%申報地價
        年息÷12個月＝2,348 元，元以下四捨五入）。
  三、綜上，原告就不當得利之請求於前開計算式範圍內之金額
      ，為有理由，應予准許，逾此部分之請求，要非有據，應
      予駁回。
參、兩造陳明願供擔保，聲請宣告假執行或免為假執行，經核原
    告勝訴部分，合於法律規定，爰分別酌定相當之擔保金額宣
    告之；原告其餘假執行之聲請，因訴之駁回而失所依據，不
    予准許。
肆、因本案事證已臻明確，兩造其餘主張陳述及所提之證據，經
    審酌後，於判決結果無影響，爰不逐一論述，附此敘明。
伍、據上論結，本件原告之訴為一部有理由，一部無理由，依民
    事訴訟法第79條、第85條第2 項、第390 條第2 項、第392
    條第2 項 ，判決如主文。
中    華    民    國    99    年    11    月    30    日
                  民事第一庭    法  官  陳順珍
以上正本，係照原本作成。
如對本判決上訴，須於判決送達後20日內向本院提出上訴狀。
如委任律師提起上訴者，應一併繳納上訴審裁判費。
中    華    民    國    99    年    11    月    30    日
                                書記官  陳筱筑

司法院資訊處製作；財團法人民間司法改革基金會備份。
